臺灣臺北地方法院刑事判決　　　　　　 100年度審訴字第35號
公　訴　人　臺灣臺北地方法院檢察署檢察官
被　　　告　黎元煌
　　　　　　陳采筠
上　一　人
選任辯護人　陳佳雯律師
　　　　　　毛國樑律師
上列被告等因偽造文書等案件，經檢察官提起公訴（100 年度偵
字第18213、18267號），被告等於準備程序中均為有罪之陳述，
本院合議庭裁定改由受命法官獨任以簡式審判程序審理，判決如
下：
    主      文
黎元煌共同犯行使偽造公文書罪，處有期徒刑壹年陸月，扣案之
「臺灣台北地方法院檢察署偵查卷宗封面」、「台北地方法院地
檢署監管科」、「請求暫時性凍結執行聲請書」上偽造之「臺灣
省臺北地檢署印」公印文各壹枚（共參枚）、未扣案之偽造「臺
灣省臺北地檢署印」印章壹枚，均沒收；又共同犯行使偽造公文
書罪，處有期徒刑壹年陸月，扣案之「臺灣台北地方法院檢察署
偵查卷宗封面」、「台北地方法院地檢署監管科」、「請求暫時
性凍結執行聲請書」上偽造之「臺灣省臺北地檢署印」公印文各
壹枚（共參枚）、未扣案之偽造「臺灣省臺北地檢署印」印章壹
枚，均沒收；又共同犯行使偽造公文書罪，處有期徒刑壹年捌月
，扣案之「桃園地方法院地檢署監管科」、「桃園地方法院行政
凍結管收命令」上偽造之「臺灣省臺北地檢署印」公印文各壹枚
（共貳枚）、「法務部行政執行署臺北行政執行處凍結管收命令
印」公印文壹枚、「檢察行政處鑑」公印文壹枚、「處長莊進國
」公印文壹枚、未扣案之偽造「臺灣省臺北地檢署印」、「檢察
行政處鑑」及「處長莊進國」印章各壹枚（共參枚），均沒收。
應執行有期徒刑貳年。緩刑伍年，緩刑期間並付保護管束。扣案
之「臺灣台北地方法院檢察署偵查卷宗封面」、「台北地方法院
地檢署監管科」、「請求暫時性凍結執行聲請書」上偽造之「臺
灣省臺北地檢署印」公印文各貳枚（共陸枚）、「桃園地方法院
地檢署監管科」、「桃園地方法院行政凍結管收命令」上偽造之
「臺灣省臺北地檢署印」公印文各壹枚（共貳枚）、「法務部行
政執行署臺北行政執行處凍結管收命令印」公印文壹枚、「檢察
行政處鑑」公印文壹枚、「處長莊進國」公印文壹枚、未扣案之
偽造「臺灣省臺北地檢署印」、「檢察行政處鑑」及「處長莊進
國」印章各壹枚（共參枚），均沒收。
陳采筠共同犯行使偽造公文書罪，處有期徒刑壹年參月，扣案之
「臺灣台北地方法院檢察署偵查卷宗封面」、「台北地方法院地
檢署監管科」、「請求暫時性凍結執行聲請書」上偽造之「臺灣
省臺北地檢署印」公印文各壹枚（共參枚）、未扣案之偽造「臺
灣省臺北地檢署印」印章壹枚，均沒收；又共同犯行使偽造公文
書罪，處有期徒刑壹年參月，扣案之「臺灣台北地方法院檢察署
偵查卷宗封面」、「台北地方法院地檢署監管科」、「請求暫時
性凍結執行聲請書」上偽造之「臺灣省臺北地檢署印」公印文各
壹枚（共參枚）、未扣案之偽造「臺灣省臺北地檢署印」印章壹
枚，均沒收；又共同犯行使偽造公文書罪，處有期徒刑壹年伍月
，扣案之「桃園地方法院地檢署監管科」、「桃園地方法院行政
凍結管收命令」上偽造之「臺灣省臺北地檢署印」公印文各壹枚
（共貳枚）、「法務部行政執行署臺北行政執行處凍結管收命令
印」公印文壹枚、「檢察行政處鑑」公印文壹枚、「處長莊進國
」公印文壹枚、未扣案之偽造「臺灣省臺北地檢署印」、「檢察
行政處鑑」及「處長莊進國」印章各壹枚（共參枚）均沒收。應
執行有期徒刑壹年捌月。緩刑伍年，緩刑期間並付保護管束。扣
案之「臺灣台北地方法院檢察署偵查卷宗封面」、「台北地方法
院地檢署監管科」、「請求暫時性凍結執行聲請書」上偽造之「
臺灣省臺北地檢署印」公印文各貳枚（共陸枚）、「桃園地方法
院地檢署監管科」、「桃園地方法院行政凍結管收命令」上偽造
之「臺灣省臺北地檢署印」公印文各壹枚（共貳枚）、「法務部
行政執行署臺北行政執行處凍結管收命令印」公印文壹枚、「檢
察行政處鑑」公印文壹枚、「處長莊進國」公印文壹枚、未扣案
之偽造「臺灣省臺北地檢署印」、「檢察行政處鑑」及「處長莊
進國」印章各壹枚（共參枚），均沒收。
    事實及理由
一、本案之犯罪事實及證據，除犯罪事實部分補充：「由詐騙集
    團成員偽造……『檢察行政處鑑』公印、『處長莊進國』公
    印文」；證據部分補充：「被告黎元煌、陳采筠於本院訊問
    時之自白」外，餘均引用如附件檢察官起訴書之記載。
二、本案被告黎元煌、陳采筠所犯偽造文書等罪，均非為死刑、
    無期徒刑、最輕本刑為3 年以上有期徒刑之罪，或高等法院
    管轄第一審案件，且被告等於本院準備程序中，先就被訴事
    實為有罪之陳述，於經告知被告簡式審判程序之旨，並聽取
    公訴人、被告等及辯護人之意見後，由本院合議庭裁定適用
    簡式審判程序。
三、按公文書係指公務員職務上製作之文書，刑法第10條第3 項
    定有明文；而刑法上偽造文書罪，係著重於保護公共信用之
    法益，即使該偽造文書所載名義制作人實無其人，而社會上
    一般人仍有誤信其為真正文書之危險，仍難阻卻犯罪之成立
    。查本案被告等偽造「臺灣台北地方法院檢察署偵查卷宗封
    面」、「台北地方法院地檢署監管科」、「請求暫時性凍結
    執行聲請書」、「桃園地方法院地檢署監管科」、「桃園地
    方法院行政凍結管收命令」等偽造之文書，雖以地方法院檢
    察署監管科之名義製作，且我國實際上並無此一單位，而法
    務部亦無所謂之「行政凍結管收命令」，然其內容均與犯罪
    偵查事項有關，核與檢察署之業務相當，且一般人苟非熟知
    檢察組織，尚不足以分辨該單位是否實際存在，仍有誤信該
    等文書為公務員職務上所製作之真正文書之危險，揆諸前開
    說明，堪認為偽造公文書無訛。
四、核被告黎元煌、陳采筠所為，均係犯刑法第158條第1項僭行
    公務員職權罪、第216條、第211條行使偽造公文書罪、第21
    6條、第212條行使特種文書罪、第339條第1項詐欺取財罪。
    被告等偽造公印及公印文之行為，為偽造公文書之部分行為
    ，渠等偽造公文書、特種文書後復持以行使，偽造之低度行
    為為行使之高度行為所吸收，均不另論罪。被告黎元煌、陳
    采筠就前開犯行，與其他詐騙集團成員，有犯意聯絡及行為
    分擔，應論以共同正犯。被告等以一共同行為觸犯僭行公務
    員職權罪、行使偽造公文書罪、行使特種文書罪及詐欺取財
    罪等罪名，為想像競合犯，依刑法第55條前段規定，應從較
    重之共同行使偽造公文書罪處斷。被告等先後3 次共同犯行
    使偽造公文書罪，犯意各別，應分論併罰。爰審酌被告等正
    值青年，不循正當途徑獲取財物，渠等犯罪之動機、目的係
    貪圖不法利益，竟共同以詐術騙取無辜被害人之財物，導致
    被告害遭受鉅額財產上損失；又本案係以行使偽造上揭機關
    公文書，兼以行使偽造書記官識別證而僭行公務員職權之方
    式，詐騙被害人，嚴重影響前開機關公文書之正確性及司法
    機關公信力，犯罪所生之危害程度非輕；惟被告等於犯後坦
    認犯行，兼衡渠等生活狀況、智識程度等一切情狀，分別量
    處如主文所示刑，並定其應執行之刑，以資懲儆。末查被告
    等前均未曾因故意犯罪受有期徒刑以上刑之宣告，有臺灣高
    等法院被告前案紀錄表各1 份附卷可稽，素行尚可，衡酌渠
    等犯後均坦承犯行，態度良好，並表示悔意，因年輕識淺、
    思慮不周，始犯下本案，倘因本案犯行身繫囹圄，顯有因短
    期自由刑而沾染監所受刑人犯罪惡習之虞，對於渠等改過向
    善之教化反產生負面之效果，為啟被告等自新，本院認對被
    告等宣告之刑，應均以暫不執行為當，爰均併予宣告緩刑 5
    年，緩刑期間均付保護管束。扣案之「臺灣台北地方法院檢
    察署偵查卷宗封面」、「台北地方法院地檢署監管科」、「
    請求暫時性凍結執行聲請書」上偽造之「臺灣省臺北地檢署
    印」公印文各2枚（共6枚）、「桃園地方法院地檢署監管科
    」、「桃園地方法院行政凍結管收命令」上偽造之「臺灣省
    臺北地檢署印」公印文各1枚（共2枚）、「法務部行政執行
    署臺北行政執行處凍結管收命令印」公印文1 枚、「檢察行
    政處鑑」公印文1枚、「處長莊進國」公印文1枚，應依刑法
    第219 條規定均宣告沒收。偽造之「臺灣省臺北地檢署印」
    、「檢察行政處鑑」及「處長莊進國」印章各1枚（共3枚）
    ，雖均未扣案，惟無證據證明已滅失，依刑法第219 條規定
    ，不問屬於犯人與否，均應併予宣告沒收。至偽造之「臺灣
    台北地方法院檢察署偵查卷宗封面」、「台北地方法院地檢
    署監管科」、「請求暫時性凍結執行聲請書」、「桃園地方
    法院地檢署監管科」、「桃園地方法院行政凍結管收命令」
    ，均已分別交付被害人陳秀珍、黃阿滿、陳莉敏行使，非屬
    被告等或共犯所有之物，爰不予宣告沒收。另偽造之書記官
    識別證未經扣案，復無證據證明現仍存在，本院不併予宣告
    沒收，附此敘明。
據上論斷，應依刑事訴訟法第273條之1第1項、第299 條第1項前
段、第310條之2、第454條第2項，刑法第28條、第158條第1項、
第210條、第212條、第216條、第339條第1項、第55條、第51 條
第5款、第219條、第74條第1項第1款、第93條第1 項，刑法施行
法第1條之1，判決如主文。
本案經檢察官徐文豪到庭執行職務
中    華    民    國   100    年    10    月    25    日
                  刑事第二十庭    法  官  詹慶堂
以上正本證明與原本無異。
如不服本判決應於收受送達後10日內向本院提出上訴書狀，並應
敘述具體理由；其未敘述上訴理由者，應於上訴期間屆滿後20日
內向本院補提理由書（均須按他造當事人之人數附繕本）「切勿
逕送上級法院」。告訴人或被害人如對於本判決不服者，應具備
理由請求檢察官上訴，其上訴期間之計算係以檢察官收受判決正
本之日期為準。
                                  書記官  蔡易霖
中    華    民    國   100    年    10    月    25    日
附錄本案所犯法條全文：
中華民國刑法第158條
（僭行公務員職權罪）
冒充公務員而行使其職權者，處 3 年以下有期徒刑、拘役或 5
百元以下罰金。
冒充外國公務員而行使其職權者，亦同。
中華民國刑法第211條
（偽造變造公文書罪）
偽造、變造公文書，足以生損害於公眾或他人者，處 1 年以上
7 年以下有期徒刑。
中華民國刑法第212條
（偽造變造特種文書罪）
偽造、變造護照、旅券、免許證、特許證及關於品行、能力服務
或其他相類之證書、介紹書，足以生損害於公眾或他人者，處 1
年以下有期徒刑、拘役或 3 百元以下罰金。
中華民國刑法第216條
（行使偽造變造或登載不實之文書罪）
行使第 210 條至第 215 條之文書者，依偽造、變造文書或登載
不實事項或使登載不實事項之規定處斷。
中華民國刑法第339條
（普通詐欺罪）
意圖為自己或第三人不法之所有，以詐術使人將本人或第三人之
物交付者，處 5 年以下有期徒刑、拘役或科或併科 1 千元以下
罰金。
以前項方法得財產上不法之利益或使第三人得之者，亦同。
前二項之未遂犯罰之。